【裁判字號】    97,訴,343
【裁判日期】    970930
【裁判案由】    侵權行為損害賠償
【裁判全文】
臺灣屏東地方法院民事判決               97年度訴字第343號
原      告  乙○○
訴訟代理人  陳文卿律師
原      告  丙○○
訴訟代理人  陳文卿律師
被      告  甲○○
上列當事人間請求損害賠償事件，本院於民國97年9 月24日言詞
辯論終結，判決如下：
    主  文
被告應給付原告乙○○新台幣捌拾參萬貳仟陸佰貳拾陸元，及自
民國九十七年六月二十四日起至清償日止，按年息百分之五計算
之利息。
被告應給付原告丙○○新台幣玖拾陸萬壹仟肆佰陸拾元，及自民
國九十七年六月二十四日起至清償日止，按年息百分之五計算之
利息。
原告其餘之訴駁回。
訴訟費用由被告負擔五分之三，餘由原告負擔。
本判決第一項於原告以新台幣貳拾柒萬捌仟元供擔保後，得假執
行。
本判決第二項於原告以新台幣參拾貳萬元供擔保後，得假執行。
原告其餘假執行之聲請駁回。
    事實及理由
一、被告經合法通知，未於言詞辯論期日到場，核無民事訴訟法
    第386 條各款所列情形，爰依原告之聲請，由其一造辯論而
    為判決。
二、原告起訴主張：
（一）被告甲○○係陸軍航空特戰指揮部第八六二群第三營第三
    連中士班長，休假期間於（民國）97年3 月14 日20 時30分
    許，在友人位於屏東縣屏東市○○路之住所烤肉喝酒，席間
    飲用約6 罐臺灣啤酒，詎其明知酒後已達不能安全駕駛動力
    交通工具之程度，仍於翌日（15日）凌晨2 時許，無照騎乘
    重型機車（車號：M7J －982） 離去，行經該市○○路與福
    建路口時，本應注意車前狀況，隨時採取必要之安全措施，
    並依速限標誌或標線之規定行車，而依當時天候晴、日間自
    然光線、路面乾燥，無缺陷亦無障礙物，又無不能注意之情
    形，竟因酒後反應力及注意力降低，疏於注意而撞擊由現役
    軍人原告之子陳願弘所騎乘之重型機車（車號：YB2 －55 5
    ），致陳願弘受有頭外傷併兩側硬腦膜外出血嚴重腦腫脹、
    後枕部撕裂傷、右眼挫傷、左背擦挫傷及多處顱骨骨折等傷
    害，被告則受有蜘蛛膜下出血等傷害，經屏東縣警察局員警
    據報到場處理，分送屏東市寶建醫療社團法人寶建醫院、國
    仁醫院急救，同時委請醫院抽血檢驗，測得被告血液中酒精
    濃度值為187mg/dl（換算其呼氣中酒精濃度值約為0.94mg/l
    ），陳願弘則延至同年月23日死亡。案經該局報請國防部南
    部地方軍事法院檢察署相驗後主動偵辦，嗣經起訴，並經國
    防部南部地方軍事法院判處有期徒刑二年在案。
（二）按因故意或過失不法侵害他人權利者，負損害賠償責任。
    不法侵害他人致死者，對於支出醫療及增加生活上之需要之
    費用或殯葬費之人，亦應負損害賠償責任。被害人對於第三
    人負有法定扶養義務者，加害人對於該第三人亦應負損害賠
    償責任。不法侵害他人致死者，被害人之父、母、子、女、
    配偶，雖非財產上之損害，亦得請求賠償相當之金額。民法
    第184 條第1 項、第192 條第1 、2 項及第194 條定有明文
    。查被害人陳願弘因被告甲○○之過失行為不幸致死，原告
    陳順福、丙○○係被害人之父母，為此，原告爰依上開規定
    ，請求損害賠償。
（三）原告請求項目及金額分述如下：
 1、殯葬費：原告乙○○為處理被害人陳願弘身後事，合計支出
    殯葬費為29萬3,000 元，此有收據可稽。扣除被告已給付20
    萬元，原告乙○○尚可請求93,000元。
 2、扶養費：原告乙○○、丙○○係被害人陳願弘之父母，依法
    被害人對之均負扶養之義務，如被害人未曾受害而尚生存，
    日後或現在原告等均可獲其扶養，被告不法侵害被害人致死
    ，顯應對原告等負損害賠償責任。茲依行政院主計處調查統
    計，台灣地區95年度平均每人民間月消費支出屏東縣部分約
    為1 萬4,236 元。原告乙○○45年11月27日生，於事故發生
    時為52歲、丙○○民國51年10月15日生，於事故發生時為46
    歲，依內政部頒95年台灣地區簡易生命表，渠等平均餘命各
    為27.13 年及37.03 年，原告尚需受扶養之年數各以27年及
    37年計算，因此，依前開平均消費支出數額計算扶養費，並
    依霍夫曼計算式扣除中間利息，原告乙○○扶養費應為296
    萬8,880 元（計算方式：14236 ×12×17.0000000＝2,968,
    880） ；原告丙○○扶養費應為363 萬4,381 元（計算方式
    ：14236 ×12×21.0000000＝0000000） 。茲原告乙○○、
    丙○○除被害人外，尚另受其二位兒子即次子陳光榮、參子
    陳岳帆共同扶養，故以三分之一計算，被告即應賠償原告乙○○扶養費98萬9,626 元；賠償原告丙○○扶養費121 萬1,
    460元。
 3、精神慰撫金：原告乙○○、丙○○為被害人之父母，今被害
    人遭逢不幸而亡故，原告等人遽失至親，精神上之痛苦實不
    言可喻，爰就被告應賠償原告之精神慰撫金部分，各請求10
    0 萬元，以資慰藉。
 4、綜上所述，被告應賠償原告乙○○殯葬費9 萬3,000 元、扶
    養費98萬9,626 元及精神慰撫金100 萬元，合計208 萬2,62
    6 元；被告應賠償原告丙○○扶養費12 1萬1,460 元及精神
    慰撫金100 萬元，合計221 萬1,460 元。扣除原告2 人各領
    取強制汽車責任險給付各75萬元，被告尚應給付原告乙○○
    133萬2,626元、給付丙○○146萬1,460元。
（四）以上有原告提出之診斷證明書影本1 份、軍事法院判決書
    影本1 份、戶籍謄本影本2 份、喪葬費收據影本1 份等為證
    。並聲明：1 、被告應給付原告乙○○新台幣133 萬2,626
    元；給付原告丙○○新台幣146 萬1,460 元及均自起訴狀繕
    本送達翌日起至清償日止，按年息百分之五計算之利息。2
    、原告願供擔保，請准宣告假執行。
三、被告抗辯：被告對於國防部南部地方軍事法院97年訴字第07
    9 號危險駕駛交通工具致人於死案件之判決，並沒有意見；
    但對於原告請求賠償之項目及金額則有意見，被告認為原告
    請求之金額過高。為此，聲明：原告之訴駁回。
四、本院之判斷：
（一）原告主張之上開事實，有原告提出之國防部南部地方軍事
    法院97年訴字第07 9號危險駕駛交通工具致人於死案件之判
    決、診斷證明書影本各乙份、戶籍謄本2 份等為證，並為被
    告所不爭執，堪信為真實。
（二）按汽車行駛時，駕駛人應注意車前狀況，並隨時採取必要
    之安全措施，道路交通安全規則第94條第3 項訂有明文。被
    告酒後騎乘重型機車，行經路口，在天候路況良好，並無不
    能注意之情形下，疏於注意車前狀況，以致撞擊被害人陳願
    弘騎乘之機車，陳願弘受有上開頭部外傷等傷害，送醫不治
    死亡。被告服用酒類，不能安全駕駛動力交通工具而駕駛，
    因而致人於死，業經國防部南部地方軍事法院以97年訴字第
    07 9號危險駕駛交通工具致人於死案件判決被告有罪在案，
    被告違反上開交通規則而肇事致人於死，其行為顯有過失，
    且其過失行為與被害人之死亡結果間，具有相當因果關係，
    被告自應負其過失責任。
（三）復按因故意或過失不法侵害他人之權利者，負損害賠償責
    任；不法侵害他人致死者，對於支出殯葬費之人亦應負損害
    賠償責任，被害人對於第三人負有法定扶養義務者，加害人
    對於該第三人亦應負損害賠償責任；不法侵害他人致死者，
    被害人之父、母、子、女及配偶，雖非財產上之損害，亦得
    請求賠償相當之金額，民法第184 條第1 項前段、第192 條
    及第194 條分別定有明文。系爭車禍事故係因被告之過失所
    致，應負過失責任，業經說明如上，從而，原告依侵權行為
    之法律關係訴請被告賠償損害，於法自屬有據。
（四）本件之爭點為原告請求被告賠償之項目及金額，是否適當
    ？爰分別審酌如下：
 1、殯葬費部分：原告乙○○支出本件之喪葬費293,000 元，有
    其提出之十方禮儀社收據影本乙份為證，且與現時一般處理
    之喪葬費用，核屬相當，則原告主張扣除被告已付之20萬元
    外，被告尚應賠付93,000元，為有理由，應予准許。
 2、扶養費部分：原告乙○○、丙○○係被害人陳願弘之父母，
    依法被害人對之均負扶養之義務，如被害人未曾受害而尚生
    存，日後或現在原告等均可獲其扶養。又原告2 人並無不動
    產，住於蓋在公有地上未保存登記之房屋，僅靠臨時工維生
    ，收入微薄，且不固定，顯不能維持生活。被告不法侵害被
    害人致死，依上說明，自應對原告等負損害賠償責任。則原
    告主張依據行政院主計處調查統計，台灣地區95年度平均每
    人民間月消費支出屏東縣部分約為1 萬4,236 元，原告乙○○45年11月27日生，於事故發生時為52歲，原告丙○○51年
    10 月15 日生，於事故發生時為46歲，依內政部頒95年台灣
    地區簡易生命表，其等平均餘命各為27.13 年及37.03 年，
    原告2 人尚需受扶養之年數各以27年及37年計算，因此，依
    前開平均消費支出數額計算扶養費，並依霍夫曼計算式扣除
    中間利息，原告乙○○扶養費應為296 萬8,880 元（計算方
    式：14236 ×12×17.0000000＝2,968, 880）；原告丙○○
    扶養費應為363 萬4,381 元（計算方式：14236 ×12×21.0
    0000 00 ＝0000000） 。原告乙○○、丙○○除被害人外，
    尚另受其二位兒子即次子陳光榮、參子陳岳帆共同扶養，故
    以三分之一計算，被告應賠償原告乙○○扶養費98萬9,62 6
    元；賠償原告丙○○扶養費121 萬1,460 元等情，核屬有據
    ，均應予准許。
 3、精神慰撫金部分：
    查原告乙○○年52歲，原告丙○○年46歲，均無固定工作，
    以作臨時工維生，收入微薄，且不固定，並無不動產，現住
    公有地上未保存登記之房屋。其等尚有二子，雖均成年，但
    亦均從事臨時工之工作。被告年24歲，原為現役軍人，現已
    退伍，並無不動產，以上為原告所陳述及原告提出之被告戶
    謄本為證，並經本院依職權查詢兩造之財產狀況，有稅務電
    子閘門財產所得調件明細表在卷可參。本院審酌兩造之身分
    、地位、經濟等狀況及原告所受之精神上痛苦等一切情狀，
    認原告各請求賠償精神慰撫金50萬元尚屬適當，應予准許，
    逾此數額之請求，為無理由。
 4、以上，原告乙○○得請求之金額合計1,582,626 元（93,000
    ＋989,626 ＋500,000 ＝1,582,626） 。原告丙○○得請求
    之金額合計1,711,460 元（1,211,460 ＋500,000 ＝1,711,
    460）；惟依強制汽車責任保險法第30條規定「保險人依本
    法規定給付之保險金，視為加害人或被保險人損害賠償金額
    之一部分：加害人或被保險人受賠償請求時，得扣除之。」
    。本件原告業已請領強制汽車責任保險金150 萬元，此為原
    告所自陳，並願從中扣除，則依前述法律規定，原告各得請
    求之金額，扣除此保險金額各75萬元後，原告乙○○得請求
    之數額為832,626 元（1,582,626 －750, 000=832,626）。
    原告丙○○得請求之數額為961,460 元（1,711,460 －750,
    00 0=961,460）。逾此部分之請求無理由，應予駁回。
五、綜上所述，本件原告依侵權行為之法律關係，請求被告給付
    於如判決主文第1 項所示金額與利息範圍內，為有理由，應
    予准許，逾此範圍之請求為無理由，應予駁回。
六、原告陳明願供擔保，聲請宣告假執行，經核其勝訴部分均無
    不合，爰分別酌定相當擔保金額准許之，其餘假執行之聲請
    ，因訴之駁回，而失所依附，不予准許。
七、據上論結，原告之訴一部有理由，一部無理由，依民事訴訟
    法第385 條第1 項前段、第79條、第85條第1 項、第390 條
    第2 項，判決如主文。
中    華    民    國    97    年    9     月    30    日
                  民事第二庭      法  官  胡晏彰
正本係照原本作成。
如對判決上訴，須於判決送達後20日內向本院提出上訴狀，其未
表明上訴理由者，應於提出上訴後20日內向本院補提理由書狀。
                                  書記官  顏子仁
中    華    民    國    97    年    9     月    30    日


司法院資訊處製作；財團法人民間司法改革基金會備份。
